【裁判字號】    99,訴,2493
【裁判日期】    991012
【裁判案由】    毒品危害防制條例
【裁判全文】
臺灣臺中地方法院刑事判決              99年度訴字第2493號
公  訴  人  臺灣臺中地方法院檢察署檢察官
被      告  甲○○
選任辯護人  黃肇萍律師
上列被告因毒品危害防制條例案件，經檢察官提起公訴（99年度
偵字第17426 號），本院判決如下：
    主    文
甲○○共同販賣第二級毒品，處有期徒刑貳年捌月。未扣案之販
賣第二級毒品所得新臺幣貳佰元，應與共犯陳易聖連帶沒收，如
全部或一部不能沒收時，以其與共犯陳易聖之財產連帶抵償之；
未扣案之面額新臺幣佰元電話預付卡壹張，與共犯陳易聖連帶
沒收，如全部或一部不能沒收時，應與共犯陳易聖連帶追徵其價
額或以其等財產連帶抵償之。
    犯罪事實
一、甲○○與陳易聖（由檢察官另案偵辦中）均明知甲基安非他
    命係毒品危害防制條例第2 條第2 項第2 款所規定列管之第
    二級毒品，不得非法持有、販賣，竟共同基於販賣第二級毒
    品甲基安非他命以營利之犯意聯絡，先由陳易聖於不詳時、
    地，向姓名年籍均不詳之人，購入不詳數量、價格之甲基安
    非他命後，伺機販售，並以陳易聖所持用之門號0000000000
    號行動電話，作為販賣第二級毒品甲基安非他命之聯絡工具
    。於民國99年5 月25日凌晨2 時許前之某時許（起訴書誤植
    為99年5 月25日上午8 時40分許），詹前信以其持用之門號
    0000000000號號行動電話與陳易聖持用之上開門號行動電話
    聯絡，約定甲基安非他命交易相關事宜後，陳易信即推由甲
    ○○於99年5 月25日凌晨2 時許，前往臺中縣大雅鄉○○路
    128 號「7-11」便利商店前，將價值新臺幣（下同）500 元
    之甲基安非他命1 包交付予詹前信，並當場向詹前信收取現
    金200 元及面額300 元之電話預付卡1 張後，再轉交予陳易
    聖，陳易聖並於同日上午8 時40分許，以其持用之上開門號
    行動電話，撥打詹前信持用之前揭門號行動電話，詢問詹前
    信關於前述交易之甲基安非他命數量是否足夠等事宜。嗣臺
    灣臺中地方法院檢察署檢察官因另案偵辦毒品危害防制條例
    案件（99年度他字第1573號），為追查毒品來源，指揮臺中
    縣警察局刑警大隊第一隊、內政部警政署環保警察隊第二中
    隊、國防部憲兵司令部豐原憲兵隊等向本院聲請通訊監察、
    執行搜索，經警分別於99年7 月19日上午7 時許及7 時40分
    許，持本院核發之搜索票，至詹前信位於臺中縣神岡鄉○○
    村○○街37 8巷2 號2 樓住處，及甲○○位於臺中縣神岡鄉
    ○○路1010巷2 號住處執行搜索，並將甲○○拘提到案，而
    查悉上情。
二、案經臺灣臺中地方法院檢察署檢察官指揮臺中縣警察局刑警
    大隊第一隊、內政部警政署環保警察隊第二中隊、國防部憲
    兵司令部豐原憲兵隊移送該署檢察官偵查起訴。
    理    由
壹、證據能力方面：
一、按被告以外之人（包括證人、鑑定人、告訴人、被害人及共
    同被告等）於審判外之陳述雖不符刑事訴訟法第159 條之1
    至之4 等4 條之規定，而經當事人於審判程序同意作為證據
    ，法院審酌該言詞陳述或書面陳述作成時之情況，認為適當
    者，亦得為證據；當事人、代理人或辯護人於法院調查證據
    時，知有刑事訴訟法第159 條第1 項不得為證據之情形，而
    未於言詞辯論終結前聲明異議者，視為有前項之同意，同法
    第159 條之5 定有明文。立法意旨在於傳聞證據未經當事人
    之反對詰問予以核實，原則上先予排除。惟若當事人已放棄
    反對詰問權，於審判程序中表明同意該等傳聞證據可作為證
    據；或於言詞辯論終結前未聲明異議，基於尊重當事人對傳
    聞證據之處分權，及證據資料愈豐富，愈有助於真實發見之
    理念，且強化言詞辯論主義，使訴訟程序得以順暢進行，上
    開傳聞證據亦均具有證據能力。查證人詹前信於警詢、偵查
    中及證人即共犯陳易聖於偵查中所為之陳述，對被告而言，
    性質上均屬傳聞證據，惟被告、選任辯護人及檢察官於本院
    審理中調查證據時，知有刑事訴訟法第159 條第1 項不得為
    證據之情形，均未於言詞辯論終結前聲明異議，且本院審認
    上開證據作成時之情況，應無違法取證或不當情事，與本案
    待證事實間復具有相當之關聯性，以之作為證據應屬適當，
    依刑事訴訟法第159 條之5 規定，自有證據能力。
二、通訊監察錄音之譯文，僅屬依據監聽錄音結果予以翻譯之文
    字，固具文書證據之外觀，但實際上仍應認監聽所得之錄音
    帶或光碟，始屬調查犯罪所得之證物，乃係刑事訴訟法第16
    5 條之1 第2 項所稱之證物，如其蒐證程序合法，並經合法
    調查，自具證據能力。因此檢察官如提出通訊監察錄音之譯
    文為其證據方法，實乃以其監聽所得之錄音帶或光碟，為調
    查犯罪所得之證物，法院本應依刑事訴訟法第165 條之1 所
    列之方法調查，以判斷該錄音帶或光碟是否與通訊監察錄音
    之譯文相符。而監聽錄音製作之譯文，雖通常為偵查犯罪機
    關單方面製作，然若被告或訴訟關係人對其真實性並無爭執
    ，經法院於審判期日提示譯文供當事人辨認、表示意見並為
    辯論者，程序自屬適法（最高法院95年度臺上字第295 號、
    94年度臺上字第4665號、第1270號、93年度臺上字第6510號
    判決意旨參照）。即警察機關對犯罪嫌疑人依法監聽電話所
    製作之通訊監察紀錄譯文，實乃該監聽電話錄音之派生證據
    ，是倘係公務員依法定程序而取得，被告或訴訟關係人就其
    真實性復無爭執，法院並曾依刑事訴訟法第165 條第1 項規
    定，踐行證據調查之法定程序，向被告宣讀或告以要旨，則
    其自得採為認定被告有罪之基礎，而有證據能力。本件卷附
    通訊監察譯文表，係依合法核發之通訊監察書而為實施，且
    其監聽期間、監聽電話號碼悉與通訊監察書所核准之範圍相
    符，有本院99年聲監字第679 號通訊監察書1 份附卷可稽，
    該等通訊監察所取得之證據資料經警製作為譯文後，復業經
    本院踐行證據調查之法定程序，於審判期日向被告宣讀或告
    以要旨，而檢察官、被告及其辯護人均表示沒有意見，揆諸
    上開說明，卷附通訊監察譯文自亦有證據能力。
貳、實體方面：
一、上開共同販賣第二級毒品之事實，業據被告甲○○於偵查中
    及本院審理時供承不諱，且核與證人即共犯陳易聖、證人詹
    前信於偵查中證述之情節相符（見偵查卷(一)第31至33頁、偵
    查卷(二)第65至68頁、第64至67頁），並有門號0000000000號
    行動電話通訊監察譯文1 份（見偵查卷(一)第9 至10頁）附卷
    可稽，足見被告自白與事實相符；且按一般民眾普遍認知毒
    品之非法交易，政府一向查禁森嚴，且重罰不寬貸，衡諸常
    情，倘非有利可圖，絕無平白甘冒被嚴查重罰高度風險之理
    ，從而，舉凡其有償交易，除足反證其確另基於某種非圖利
    本意之關係外，通常尚難因無法查悉其販入價額作為是否高
    價賣出之比較，諉無營利之意思，阻卻販賣犯行之追訴（最
    高法院84年度第3 次刑事庭會議決議、87年度臺上字第3164
    號判決可資參照），我國就販賣第二級毒品甲基安非他命均
    科以重度刑責，販賣甲基安非他命係違法行為，當非可公然
    為之，亦無公定價格，且容易分裝並增減份量，而每次買賣
    之價量，可能隨時依雙方關係深淺、資力、需求量及對行情
    之認知、來源是否充裕、查緝是否嚴謹、購買者被查獲時供
    述購買對象之可能風險之評估等情形，而異其標準，非可一
    概而論，查被告與陳易聖共犯如上所述販賣第二級毒品甲基
    安非他命之行為，雖被告坦承犯行，惟其僅係負責交付毒品
    予證人詹前信，對於共犯陳易聖販賣予證人詹前信之甲基安
    非他命，並無法供出其確切之販入價格，而因陳易聖亦未供
    出其確切之販入價格，故未能精準計算出渠2 人販賣毒品之
    利得（即營利賺取之淨額）。惟甲基安非他命價格昂貴，如
    涉販賣毒品甲基安非他命之罪責非輕，設若無利可圖，被告
    與共犯陳易聖當無甘冒此涉案之危險，而由共犯陳易聖購入
    甲基安非他命後，再由被告交付毒品以販售與證人詹信前之
    必要，堪認被告與陳易聖上揭販賣甲基安非他命予詹前信之
    行為，確係基於意圖營利而販賣甲基安非他命之犯意甚明。
    本案事證明確，被告上揭犯行洵堪認定。
二、論罪科刑：
  (一)核被告甲○○所為，係犯毒品危害防制條例第4 條第2 項之
    販賣第二級毒品罪。被告販賣前持有甲基安非他命之低度行
    為，為販賣甲基安非他命之高度行為所吸收，不另論罪。
  (二)被告與陳易聖間就販賣第二級毒品予詹前信之犯行，有犯意
    之聯絡及行為之分擔，應論以共同正犯。
  (三)按犯第4 條至第8 條之罪於偵查及審判中均自白者，減輕其
    刑，毒品危害防制條例第17條第2 項定有明文。被告就本件
    販賣第二級毒品犯行，業據其於檢察官偵查中及本院準備程
    序暨審理時均自白在卷，符合上開毒品危害防制條例第17條
    第2 項之規定，應依法減輕其刑。
  (四)又毒品危害防制條例第4 條第2 項規定：「販賣第二級毒品
    者，處無期徒刑或七年以上有期徒刑，得併科新臺幣一千萬
    元以下罰金。」，然同為販賣第二級毒品之人，其原因動機
    不一，犯罪情節未必盡同，或有大盤毒梟者，亦有中、小盤
    之分，甚或僅止於吸毒者友儕間為求互通有無之有償轉讓者
    亦有之，其販賣行為所造成危害社會之程度自屬有異，法律
    科處此類犯罪，所設之法定最低本刑卻同為「七年以上有期
    徒刑，得併科新臺幣一千萬元以下罰金。」，不可謂不重，
    而為懲儆被告，並達防衛社會之目的，非不可依客觀之犯行
    與主觀之惡性考量是否有可憫恕之處，適用刑法第59條規定
    酌量減輕其刑使個案裁判之量刑符合比例原則。查本件被告
    販賣第二級毒品之犯行經本院認定僅1 次，販賣所得為500
    元，是其販賣之次數、所得均甚微，犯罪情節當非與大盤毒
    梟或中盤等同，僅因一時失慮，致罹重典，倘依毒品危害防
    制條例第4 條第2 項之規定，就被告所犯販賣第二級毒品犯
    行，論處法定最低本刑7 年以上有期徒刑，實嫌過重，亦無
    從與大毒梟之惡行有所區隔，本院衡其犯罪情狀，認被告本
    件販賣第二級毒品犯行雖經上開減輕其刑，若科以最輕刑度
    ，仍屬過重，在客觀上應足以引起一般人之同情，確有法重
    情輕之失衡情狀，爰依刑法第59條之規定，就其上開販賣第
    二級毒品犯行，酌量減輕其刑，並依法遞減輕其刑。
  (五)爰審酌被告並無前科，有臺灣高等法院被告前案紀錄表在卷
    可按，素行尚佳，其因基於人情壓力，鋌而走險共同販賣第
    二級毒品，對社會秩序危害至深且鉅，肇生他人施用毒品之
    來源，戕害國民身心健康，且有滋生其他犯罪之可能，然本
    件認定販賣之對象為1 人，販賣次數為1 次，情節尚屬輕徵
    ，以及被告於偵查及本院審理時均坦承犯行，已顯悔意，並
    考量被告犯罪之目的、動機等一切情狀，酌情量處如主文所
    示之刑，以示儆懲。
  (六)沒收之諭知：
  1.按毒品危害防制條例第19條第1 項有關沒收之規定，係刑法
    第38條第1 項第2 款、第3 項之特別規定，採義務沒收主義
    ，故供犯該項所列之罪所用之物，如屬於犯人所有者，自應
    予沒收。次按共同正犯因相互間利用他人之行為，以遂行其
    犯意之實現，本於責任共同之原則，有關沒收部分，對於共
    犯間供犯罪所用之物，自均應為沒收之諭知。又共同正犯應
    就全部犯罪結果負其責任，是其犯罪所得之財物如為現金者
    ，應合併計算，且於全部或一部不能沒收時以其財產抵償之
    ，惟為避免執行時發生重複沒收、抵償之情形，各共同正犯
    之間係採連帶沒收主義，於裁判時應諭知被告共同犯罪所得
    之財物應與其他共同正犯連帶沒收之，不得就全體共同正犯
    之總所得，對各共同正犯分別重複諭知沒收（最高法院97年
    度臺上字第697 號判決參照）。再該規定所稱「追徵其價額
    」者，係指所沒收之物為金錢以外之其他財物而無法沒收時
    ，應追徵其價額，使其繳納與原物相當之價額。如所得財物
    為金錢而無法沒收時，始應「以其財產抵償之」（最高法院
    95年度臺上字第305 號判決意旨參照）。復按毒品危害防制
    條例第19條第1 項規定，犯販賣毒品罪者，其犯罪所得之財
    物均沒收之，係採義務沒收主義，故販賣毒品所得之對價，
    不問其中成本若干，利潤多少，均應全部諭知沒收，貫徹政
    府查禁煙毒之決心，以符立法本旨（最高法院91年度臺上字
    第2419號判決意旨參照）。被告共同販賣第二級毒品甲基安
    非他命予詹前信所得之200 元，雖未扣案，然無證據足認已
    不存在，且為被告與陳易聖共同販賣第二級毒品所得之財物
    ，應依毒品危害防制條例第19條第1 項規定，宣告應與共犯
    陳易聖連帶沒收，如全部或一部不能沒收時，分別以被告與
    共犯陳易聖之財產連帶抵償之；至被告共同販賣第二級毒品
    甲基安非他命予詹前信所得之面額300 元電話預付卡1 張，
    雖未扣案，惟既無法證明業經滅失，依毒品危害防制條例第
    19條第1 項規定，宣告與共犯陳易聖連帶沒收之，併諭知如
    全部或一部不能沒收時，應就被告與共犯陳易聖連帶追徵其
    價額或以其等財產連帶抵償之（最高法院98年度台上字第26
    62、4003號判決意旨參照）。
  2.又前開門號0000000000號行動電話，雖係共犯陳易聖所持用
    ，供其等販賣甲基安非他命予詹前信所用之物，然未據扣案
    ，該行動電話之手機樣式尚無從特定，且陳易聖於偵查中亦
    僅陳稱：伊曾使用過上開行動電話，因還記得這個號碼等語
    （見偵查卷(二)第65頁），復無其他證據證明前開行動電話（
    含手機及其ＳＩＭ卡）確屬共犯陳易聖或被告所有之物，且
    非屬違禁物，自無從宣告沒收，附此敘明。
  3.另被告於前揭時、地為警執行搜索時，雖經警在被告上址住
    處扣得MOTOROLA廠牌手機（含門號0000000000號行動電話SI
    M 卡1 張），惟該手機（含門號SIM 卡1 張）係被告友人張
    如意所有等情，業據被告供承在卷（見偵查卷(一)第10頁），
    且與被告之本案犯罪無關，自無從宣告沒收，併予敘明。
據上論斷，應依刑事訴訟法第299 條第1 項前段，毒品危害防制
條例第4 條第2 項、第17條第2 項、第19條第1 項，刑法第11條
、第28條、第59條，判決如主文。
本案經檢察官吳坤璋到庭執行職務
中    華    民    國    99    年    10    月    12    日
                  刑事第十七庭  審判長法  官  劉邦繡
                                      法  官  簡芳潔
                                      法  官  劉惠娟
以上正本證明與原本無異。
如不服本判決應於收受判決後10日內向本院提出上訴書狀，並應
敘述具體理由；其未敘述上訴理由者，應於上訴期間屆滿後20日
內向本院補提理由書（均須按他造當事人之人數附繕本）「切勿
逕送上級法院」。
                                      書記官  童淑芬
中    華    民    國    99    年    10    月    12    日
附錄本案論罪科刑法條全文
修正前毒品危害防制條例第4 條第2 項
製造、運輸、販賣第二級毒品者，處無期徒刑或7 年以上有期徒
刑，得併科新臺幣7 百萬元以下罰金。

司法院資訊處製作；財團法人民間司法改革基金會備份。
